【裁判字號】    90,易,580
【裁判日期】    901212
【裁判案由】    妨害名譽
【裁判全文】
臺灣彰化地方法院刑事判決                            九十年度易字第五八號
    公  訴  人  臺灣彰化地方法院檢察署檢察官
    被      告  丙○○
    選任辯護人  陳修義律師
右列被告因妨害名譽案件，經檢察官提起公訴（八十九年度偵字第一八００號），本
院判決如左：
    主  文
丙○○被訴於民國八十八年八月二十七日散布文字誹謗部分無罪；被訴於民國八十八
年九月四日散布文字誹謗部分公訴不受理。
    理  由
一、公訴意旨略以：被告丙○○係彰化縣鐵工業職業工會（下稱彰化縣鐵工會）之常
    務理事，因在該工會分別擔任秘書、幹事職務之甲○○、乙○○，對於渠等於八
    十八年七月二十二日在該工會召開之第五屆第五次臨時理事會議，被以考績丁等
    為由，遭決議終止僱傭關係，有所不服，向彰化縣政府申請勞資爭議調解，丙○○竟意圖散布於眾，並基於概括犯意，於八十八年八月二十七日，以書面向彰化
    縣政府勞資爭議調解委員會提出答辯，陳稱甲○○、乙○○「遲到早退、怠忽職
    守、未經請假擅離職守」、「怠忽職責、貽誤會務」、「欺上瞞下、廢弛職務」
    、「欺上瞞下、破壞威信」、「藐視理事、妨害職權行使」、「違法挪用公款」
    、「違法濫權、公然違抗政府政策、嚴重傷害政府及工會信譽」、「公私不分、
    肆無忌憚、放浪形骸」等不實事項。又於同年九月四日，在彰化縣員林鎮昇財麗
    禧酒店彰化縣鐵工會會員大會現場，散發載有前揭不實事項之傳單予會員，足以
    毀損甲○○、乙○○之名譽。
二、無罪部分：
    公訴意旨認被告於八十八年八月二十七日，以書面向彰化縣政府勞資爭議調解委
    員會提出答辯，陳稱甲○○、乙○○有「遲到早退、怠忽職守、未經請假擅離職
    守」、「怠忽職責、貽誤會務」、「欺上瞞下、廢弛職務」、「欺上瞞下、破壞
    威信」、「藐視理事、妨害職權行使」、「違法挪用公款」、「違法濫權、公然
    違抗政府政策、嚴重傷害政府及工會信譽」、「公私不分、肆無忌憚、放浪形骸
    」等事項一節，固為被告所供認，然被告否認有誹謗之意思，辯稱其未出席調解
    委員會等語。按刑法第三百十條第二項之誹謗罪，須行為人將足以毀損他人名譽
    之事，著為文字或繪成圖畫，散發或傳布於大眾始足當之，如僅告知特定人或向
    特定機關陳述，即與犯罪構成要件不符。經查被告係依據彰化縣政府勞資爭議調
    解委員會之調解方案，提出載有甲○○、乙○○「遲到早退、怠忽職守、未經請
    假擅離職守」、「怠忽職責、貽誤會務」、「欺上瞞下、廢弛職務」、「欺上瞞
    下、破壞威信」、「藐視理事、妨害職權行使」、「違法挪用公款」、「違法濫
    權、公然違抗政府政策、嚴重傷害政府及工會信譽」、「公私不分、肆無忌憚、
    放浪形骸」等事項之理事會議決議書面，此有彰化縣鐵工業職業工會函及彰化縣
    政府勞資爭議調解委員會紀錄分附偵訊卷及本院審理卷可稽。足見被告並非主動
    提出上開理事會議決議書面，且亦係對特定機關為之，自無散布文字之事實，也
    無散布於眾之意圖。是被告此部分所為，即與刑法第三百十條第二項誹謗罪之構
    成要件不符，其行為不罰，應為無罪之諭知。
三、公訴不受理部分：
    公訴意旨認被告於八十八年九月四日，在彰化縣員林鎮昇財麗禧酒店彰化縣鐵工
    會會員大會現場，散發載有前揭不實事項之傳單予會員一節，為被告所否認，並
    辯稱傳單非伊所發，當時伊僅出席備詢而已等語。按告訴乃論之罪，其告訴應自
    得為告訴之人知悉犯人之時起，於六個月內為之，又案件已逾告訴期間者，應諭
    知不受理之判決，刑事訴訟法第二百三十七條第一項、第三百零三條第三款分別
    定有明文。查此部分起訴事實，告訴人甲○○、乙○○於八十八年九月四日即為
    知悉，此據渠等供述在卷，惟渠等並未於八十九年二月二十五日提出之告訴狀內
    載明，乃至八十九年三月二十三日下午檢察官訊問時，始行述及，此觀告訴狀及
    偵訊筆錄甚明。則告訴人等此部分告訴，顯已逾六個月之告訴期間。揆諸前揭法
    條，此部分公訴事實，應為不受理之諭知。
據上論斷，應依刑事訴訟法第三百零一條第一項、第三百零三條第三款，判決如主文
。
中      華      民      國    九十      年     十二     月     十二     日
                                臺灣彰化地方法院刑事第三庭
                                    法      官
右正本證明與原本無異。
如不服本判決，應於判決送達後十日內，向本院提出上訴狀( 須附繕本 )。
                                      法院書記官  王宣雄
中      華      民      國      九十      年      十二      月    七    日


司法院資訊處製作；財團法人民間司法改革基金會備份。
